【裁判字號】    90,上訴,199
【裁判日期】    900531
【裁判案由】    違反槍砲彈藥刀械管制條例
【裁判全文】
臺灣高等法院臺南分院刑事判決          九十年度上訴字第一九九號  Ａ
      上  訴  人  臺灣嘉義地方法院檢察署檢察官
      被      告  乙  ○  ○
      上  訴  人
      即  被  告  丙  ○  ○
右上訴人因被告違反槍砲彈藥刀械管制條例案件，不服臺灣嘉義地方法院八十九年度
訴字第三六五號中華民國八十九年十二月四日第一審判決（起訴案號：臺灣嘉義地方
法院檢察署八十九年度偵字第九九七號、第一二三九號、第一五六八號），提起上訴
，本院判決如左：
      主      文
原判決撤銷。
乙○○、丙○○共同未經許可，持有可發射子彈具有殺傷力之改造手槍，乙○○累犯
，處有期徒刑參年，併科罰金新臺幣拾貳萬元；丙○○處有期徒刑貳年，併科罰金新
臺幣捌萬元。罰金如易服勞役，均以新臺幣玖佰元即銀元佰元折算壹日。
扣案之仿造半自動四五手槍製造之玩具槍貳把（含彈匣貳個，槍枝管制編號：000
0000000－0號）、土造子彈柒顆，均沒收。
      事      實
一、乙○○於民國（下同）八十五年間犯賭博罪，經臺灣嘉義地方法院判處有期徒刑
    六月，於八十五年八月二十六日執行完畢，猶不知悔悟。渠於八十九年一月三十
    一日凌晨零時許，偕同友人丙○○、甲○○（業據臺灣嘉義地方法院檢察署檢察
    官處分不起訴）、王俊雄等人，前往嘉義市○○路二八三號「香格里拉ＫＴＶ」
    一○八室唱歌消費，迨同日凌晨二時三十分許，乙○○、丙○○因細故與數名不
    詳姓名年籍之人發生口角爭執，進而發生鬥毆，乙○○為壓制對方聲勢，遂騎機
    車至不詳地點取出其自某不詳時間起即未經許可而持有藏放有殺傷力之仿造半自
    動四五手槍製造之玩具槍二把（均含彈匣一個，槍枝管制編號分別為00000
    00000、0000000000號），及具有殺傷力之土造子彈十一顆後，
    返回現場，由乙○○將其中一支仿造半自動四五手槍製造之玩具槍（槍枝管制編
    號0000000000號），及具有殺傷力之土造子彈六顆交予有共同犯意聯
    絡之丙○○非法持有，丙○○將該把槍插在腰際，另一支手槍及五顆子彈由乙○○自己持，進入「香格里拉ＫＴＶ」一○八室包廂內，乙○○旋即拉槍滑套將子
    彈上膛，意圖阻嚇該數名不詳姓名年籍之人。嗣於同日凌晨三時七分許，為警據
    報在上址ＫＴＶ旁停車場當場查獲丙○○，並扣得前開具有殺傷力之仿造半自動
    四五手槍製造之玩具槍一把（含彈匣一個），及具有殺傷力之土造子彈六顆（已
    試射二顆）。乙○○則趁隙逃走，同日凌晨三時五十分許，經警在「香格里拉Ｋ
    ＴＶ」一○七室包廂查獲乙○○所攜帶之之仿造半自動四五手槍製造之玩具槍一
    把（含彈匣一個），及具有殺傷力之土造子彈五顆（已試射二顆）。
二、案經嘉義市警察局第一分局報請及臺灣嘉義地方法院檢察署檢察官自動檢舉後偵
    查起訴。
      理      由
一、訊據上訴人即被告丙○○迭於警訊及偵理時對其於右揭時地持有扣案之改造玩具
    手槍及子彈（槍枝管制編號：0000000000號）之事實均供認不諱，並
    有上開手槍一支、子彈六顆扣案可稽；而訊據被告乙○○則矢口否認有右揭與被
    告丙○○共同持有其他可發射子彈具有殺傷力之改造手槍及未經許可持有改造子
    彈等犯行，辯稱：伊從未持有過前開槍、彈云云，被告丙○○則迎合其說，供稱
    ：伊持有之槍彈係八十八年七月間某日，在嘉義市某ＫＴＶ內，受綽號「阿成」
    之成年男子吳溪泉之委託，將具有殺傷力槍枝管制編號0000000000號
    之仿造半自動四五手槍製造之玩具槍一把（含彈匣一個），及具有殺傷力之土造
    子彈六顆，寄藏於嘉義市「銀河旋宮ＫＴＶ」後方之草叢內，至於警方另行查獲
    之手槍則不知為何人所有云云。然查：
（一）被告丙○○於警訊時即供稱：「我所持有之改造四五手槍乙把及子彈六顆，彈
      匣乙個，都是【乙○○】於八十九年元月三十一日凌晨三時左右於嘉義市○○
      路二八三號香格里拉ＫＴＶ門外拿給我的」、「：：：於八十九年元月三十一
      日凌晨二時許，我與乙○○、甲○○夥同至嘉義市○○路二八三號香格里拉Ｋ
      ＴＶ一○八號包廂飲酒、唱歌，大約於八十九年元月三十一日凌晨二時三十分
      左右有一群少年（約八、九人）與我們三人發生口角爭執，說要拼輸贏，當時
      我們三人都不認識那八、九名少年，於是乙○○即乘機逃離現場，【隨即乙○○即拿了乙把改造四五手槍及彈匣乙個、子彈六顆給我】，之後我就將乙○○
      拿給我之改造四五手槍乙把藏放於腰際，用外套做隱蔽，於八十九年元月三十
      一日凌晨三時七分左右警方人員據報前往處理糾紛之時，我欲逃離現場之時於
      香格里拉停車場被警方查獲，而乙○○、甲○○二人於警方人員到達香格里拉
      ＫＴＶ處理事故之時趁機逃逸於現場：：：」、「乙○○於八十九年元月三十
      一日凌晨三時左右，於嘉義市香格里拉ＫＴＶ大門前持槍、彈給我之後，我們
      二人前後進入香格里拉ＫＴＶ內欲要找與我們糾紛之少年（乙○○走在前，我
      在後）而乙○○使叫甲○○在香格里拉ＫＴＶ大門前把風，不要進入大廳內，
      當我們欲找那八、九名少年理論之時，警方人員就據報到場，大家都四處逃離
      ，乙○○及甲○○即趁機逃逸了」、「（問：警方循線於嘉義市○○路二八三
      號香格里拉ＫＴＶ一○七號包廂內之置物箱所查獲之改造四五手槍、子彈五顆
      、彈匣乙個，該子彈已填裝、上彈匣並上膛，該把手槍係何人所持有並上膛？
      ）該把已上膛之改造四五手槍是乙○○於警方到達嘉義市○○路二八三號香格
      里拉ＫＴＶ處理事故之時，趁機藏放於香格里拉ＫＴＶ一○七號包廂之置物箱
      的」、「乙○○他有持改造四五手槍在手上，並拉滑套上膛欲找與我們發生糾
      紛之少年，當時我僅將乙○○交給我之改造四五手槍及子彈、彈匣（子彈已填
      裝、上彈匣）藏放於腰際，並未拿出來於手中」、「甲○○知道我們要入內談
      判滋事時，身上攜帶改造槍械，所以在外把風」等語（見嘉市警一刑字第四一
      一號卷第四頁正、背面、第五頁背面、第六頁正、背面、第七頁背面），又於
      偵查中供述：「我與乙○○、甲○○在ＫＴＶ唱歌，後來有人要打我們，乙○○就跑出去，隔不久就帶二把槍及子彈十一顆回來，並且叫我到門口去給我一
      把手槍及子彈六顆，其他之槍、彈他自己帶，甲○○則在大廳把風，當時乙○○有拉滑套子彈上膛，我沒有拉滑套，一直放在腰際」、「（問：乙○○逃跑
      前有無把槍彈藏至包廂？）我不知道，是警察自包廂內找出來的，我們是在一
      ○八號包廂唱歌，警察說是在一○七號包廂查到」、「（問：甲○○可知悉你
      們帶槍？）是的，後來我們拿回來後，只有乙○○進入一○八號包廂，我與甲○○在大廳走動，乙○○交槍、彈給後時，【甲○○沒看到，等到乙○○進入
      包廂後他才看到】」、「（問：當天乙○○將槍交給你時，甲○○在何處？）
      交槍時甲○○在香格里拉ＫＴＶ的大廳，我與乙○○在香格里拉外面交槍，然
      後再走進大廳，進入大廳後，我停留在大廳，乙○○則持槍進入包廂內，包廂
      內有對方的人」、「（問：甲○○從頭到尾均是在大廳？）是的，包括自乙○○持槍進入包廂拉滑套，甲○○均停留在大廳」、「（問：乙○○當天有無先
      離開？）有的，後來甲○○有出去載他回來，約差不多同時間，就有一些陌生
      人來包廂，發生口角，乙○○是在這些人到達之前將槍彈交給我，我們知道有
      人要來」、「甲○○載乙○○回來ＫＴＶ後，我跟乙○○在外面吃香腸，【乙○○交給我的】」、「（問：你與乙○○在外面吃香腸並交槍時，甲○○是否
      在場或有看到？）沒有」、「（問：甲○○第二次載乙○○到ＫＴＶ時，你們
      就知道有人來包廂？）甲○○載乙○○到現場時，還不確定有人要來，後來隔
      一下子在知道有人要來前，乙○○才將槍彈交給我」、「當然不可能在賣香腸
      的旁邊，我們是在王俊雄、甲○○進去後，我們在角落交槍的」等語（見偵查
      卷第四頁背面、第五頁正面、第二七頁背面、第七一頁、七三頁背面），甚至
      於原審調查中尚供陳：「（問：他《即被告乙○○》是在回家前或回家後拿槍
      給你？）回家後來ＫＴＶ時拿給我的。他《即被告乙○○》回家前還不知道有
      人要來」、「（問：你聽到滑套的聲音是在何處聽到？）在包廂裡【聽到】，
      那時對方的人已在包廂裡」等語（見本院八十九年八月十日訊問筆錄）。由被
      告丙○○上開之供述已足以證明被告丙○○所持有之槍枝管制編號00000
      00000號之仿造半自動四五手槍製造之玩具槍一把（含彈匣一個），及具
      有殺傷力之土造子彈六顆，為被告乙○○所交付；而槍枝管制編號00000
      00000號之仿造半自動四五手槍製造之玩具槍一把（含彈匣一個），及具
      有殺傷力之土造子彈五顆為被告乙○○當時所自己持有。
（二）而由丙○○上開前後之供述，原審雖認有上列之差異：１、證人甲○○當時是
      否確知被告乙○○交槍、彈予被告丙○○之不同；２、被告丙○○於交槍後究
      係身在何處之不同；３、被告乙○○交槍、彈予被告丙○○之地點之不同；４
      、被告丙○○對查扣之另一把改造四五手槍（槍枝管制編號：0000000
      000號）究是否被告乙○○將之藏放於香格里拉ＫＴＶ一○七號包廂之置物
      箱內。然筆錄係依訊問者之詢問而製作，因訊問角度之不同，加以製作筆錄者
      之主觀認知，因而筆錄之內容難免有些許之差異，唯事實真相之發現，應係探
      究供述者當時之心態、欲表達之意思及客觀環境，全盤了解事實之真相。經查
      ：(1)被告丙○○於警局初訊對甲○○當時是否確知乙○○交槍、彈一節未明確
      指明，然亦未供稱甲○○不知情，因而不能因之後明確指出甲○○知情，即認
      被告丙○○所言不實。(2)又被告丙○○於取槍僅藏置腰際，後並無動作，因而
      其供稱與乙○○進入ＫＴＶ一○八號包廂，之後又稱與甲○○在客廳走動，乃
      不同時間之陳述，並非先後供述不一。(3)再者被告丙○○對被告乙○○交槍、
      彈之地點，於警局供稱：「乙○○於ＫＴＶ門外交付的」；偵查中供稱：「叫
      我到門口去給我一把手槍及子彈六顆」、「我們在角落交槍的」；於原審調查
      時供稱：「後來ＫＴＶ時拿給我的」，供述並無不同，僅供詞有簡單及詳細之
      分，並無所謂被告丙○○供述被告乙○○交槍、彈予被告丙○○之地點之不同
      之情況。(4)被告丙○○於警訊固供稱：「該把已上膛之改造四五手槍是乙○○
      ，趁機藏放於香格里拉ＫＴＶ一○七號包廂之置物箱的」，而於偵查供稱：「
      「（問：乙○○逃跑前有無把槍彈藏至包廂？）我不知道，是警察自包廂內找
      出來的，我們是在一○八號包廂唱歌，警察說是在一○七號包廂查到」，似乎
      所供不一。然細究之，被告丙○○於警訊時係警方問：「警方循線於嘉義市○○路二八三號香格里拉ＫＴＶ一○七號包廂內之置物箱所查獲之改造四五手槍
      、子彈五顆、彈匣乙個，該子彈已填裝、上彈匣並上膛，該把手槍係何人所持
      有並上膛？」，丙○○才答：「該把已上膛之改造四五手槍是乙○○於警方到
      達嘉義市○○路二八三號香格里拉ＫＴＶ處理事故之時，趁機藏放於香格里拉
      ＫＴＶ一○七號包廂之置物箱的」，亦即警方已表明係找到一把上膛之手槍，
      衡情慌亂中，乙○○應不致告知丙○○藏槍處，而係丙○○見到警方找出之手
      槍為乙○○所有，因而如此回答，而於偵查中，因檢察官直接問「乙○○逃跑
      前有無把槍彈藏至包廂？」，因而丙○○稱：「我不知道，是警察自包廂內找
      出來的」，衡情二次之供詞並無衝突，原審以被告丙○○供詞有些許不一，即
      認被告丙○○對查扣之另一把改造四五手槍究是否被告乙○○將之藏放於香格
      里拉ＫＴＶ一○七號包廂之置物所供不實，應與實情有悖。至於原審認被告丙○○於偵查中自陳其當時留在大廳，未與被告乙○○進入包廂內，懷疑丙○○
      何以能聽見拉滑套之聲音？然被告丙○○是否有與乙○○進入ＫＴＶ一○八號
      包廂，僅為時間之差異，況兩人關係密切，被告丙○○知悉乙○○持有槍支，
      縱在外面亦注意到乙○○有拉槍之滑套，亦不足為奇，自不能以此即未採信被
      告丙○○之供詞。
（三）而證人甲○○於警訊、偵查及原審調查時亦證稱：「我於八十九年一月三十一
      日凌晨三時與丙○○、乙○○在嘉義市○○路二八三號一○八號包廂內唱歌，
      而後約八、九人少年，進入包廂說要拼輸贏（該少年我不認識），而後乙○○
      即離開包廂，約二十分返回包廂，並即持乙支改造四五手槍給丙○○攜用，另
      乙支由【乙○○攜帶，並上膛子彈持於手中】，我見乙○○子彈上膛之後，我
      即至香格里拉大廳走動，：：：」、「乙○○交給手槍給丙○○我當時在現場
      ，也知道，並看見」、「當時乙○○持手槍在一○八號包廂內，丙○○攜手槍
      在大廳追該少年，而後再進包廂，：：：」、「該二把改造四五手槍是乙○○
      所有」、「：：：乙○○在當中有離開，我不知道他出去帶槍，是後來在裡面
      起衝突時，我才看到槍是乙○○拿的」、「（問：乙○○將其中一支槍及部分
      子彈交給丙○○持用，你目睹否？）交給他時，我沒有看到」、「（問：在警
      訊為何說乙○○交槍給丙○○時你知道，且有看見？）我是講這樣沒錯，但是
      我是因為看到丙○○為警查獲時有起出手槍，所以認為是乙○○交給他的」等
      語（見偵查卷第一二頁背面、第一三頁正面、第二六頁背面）；「（問：乙○○與你們到ＫＴＶ時，有無再離開ＫＴＶ？）有的，乙○○買完鐘點後，我與
      丙○○就載他回家，我與丙○○再返回ＫＴＶ，後來我與丙○○因公司的事要
      與乙○○商量，所以我就再回去載乙○○過來，中間我有出去買香腸，回來後
      就看到包廂內有人在打架，：：：」、「（問：有無與他們《即被告二人》在
      外面吃香腸？）有的，吃完後他們二個先進去，我付錢，付完錢後進去就看到
      包廂在打架，當時我不知道乙○○他們是否在場」、「：：：是丙○○被抓到
      後我才在警察手上看到槍。我也沒有看到乙○○拿槍」、「（問：那天唱歌時
      有無人離開現場？）有，那天是乙○○去買包廂的。買完後他有先離開回家。
      那時還沒有發生衝突。那天我們是要談一些我們店裡的事。我去他家載他回來
      後我們四人都在外吃東西有另外三、四位在裡面。我並不知道他有無拿槍。我
      們四人（被告丙○○、被告乙○○、證人王俊雄、證人甲○○）回去後他們就
      已經吵起來了。裡面很亂，我往外面看時有看到警察拿一把槍」、「（問：有
      看到乙○○交槍給丙○○嗎？）沒有」等語（分別見偵查卷第七一頁、第七三
      頁正面、本院八十九年八月十日訊問筆錄），益徵被告丙○○所持有之槍枝管
      制編號0000000000號之仿造半自動四五手槍製造之玩具槍一把（含
      彈匣一個），及具有殺傷力之土造子彈六顆，為被告乙○○所交付；而槍枝管
      制編號0000000000號之仿造半自動四五手槍製造之玩具槍一把（含
      彈匣一個），及具有殺傷力之土造子彈五顆為被告乙○○當時所自己持有。
（四）被告丙○○嗣後於原審院調查時雖即改稱：「（問：槍究竟是何人給你的？）
      槍是一個叫『阿成』的人，約三十歲，不知道本名，八十八年七月多在嘉義市
      某ＫＴＶ給我的，他只給我一把，就是我那天被警察追，丟在地上的那把，他
      叫我幫他保管，：：：」、「（問：『阿成』現在在何處？）他在博愛路北興
      派出所旁被警察開槍打死了」、「（問：槍那天是何時帶去？）我知道對方要
      來的時候，之前我把槍藏在銀河旋宮ＫＴＶ後的草叢裡，離香格里拉騎機車約
      二、三分鐘的車程，我知道有人要來吵架，我就騎機車到銀河旋宮ＫＴＶ後的
      草叢裡拿那把槍，但我不知道槍裡有幾發子彈，後來被抓才知道，我後來就拿
      槍回香格里拉，但除了我之外，我沒有看其他人拿槍」等語（見原審卷八十九
      年九月十四日訊問筆錄），然已與其前此之供述完全不同。而綽號「阿成」之
      男子吳溪泉係於八十八年八月十七日下午四時三十分許，在嘉義市○○路○段
      四九六巷四號後空屋內，遭嘉義縣警察局人員圍捕時，因持長、短槍拒捕，於
      警匪槍戰中受傷就擒，經送醫急後不治死亡等情，有嘉義縣警察局八十九年十
      一月二十九日嘉縣警刑業字第一六六五一號函在卷可按，此事當時極為轟動，
      被告丙○○、乙○○、甲○○均在嘉義活動，應極清楚此事，因而串飾被告丙○○將槍枝推予『阿成』身上，與現今甚多持槍者將槍枝推給死人之情況符合
      ，且甲○○因而配合改稱未看到乙○○持槍，亦不足為奇。至於當天一同至Ｋ
      ＴＶ消費之證人王俊雄於偵查中及原審調查時雖亦證稱未看見被告乙○○當時
      有拿槍並將上開槍、彈交予被告丙○○，然其又證稱先行離去，且偵查中對質
      時，被告丙○○已澄清因與乙○○在【角落】交槍（見臺灣嘉義地方法院檢察
      署八十九年度偵字第九九七號偵查卷第七十三頁反面），所以證人王俊雄未看
      到乙○○交付槍枝予丙○○，亦合常理，況證人王俊雄於偵查不經意透漏：「
      我也不知道【他們】（當指乙○○、丙○○）怎麼帶槍」（見同上偵查卷第七
      十一頁），證人雖極力撇清其與槍枝之關係（以免觸法），然口氣中仍不否認
      被告丙○○、乙○○有持槍。參以證人即趕到現場的何文生亦證稱：「我根據
      報案之人講說有二人拿二把槍大搖大擺到香格里拉」、「香格里拉的人又報案
      說一○八（應係七）號包廂有一把槍，我們就過去，在那房間找到槍，這把槍
      已經上膛：：，第二把槍是後來問被告丙○○，他說是被告乙○○的，他說是
      乙○○拿槍給他」、「我看到有一胖胖的人跑掉：：我不確定那位是不是乙○○」（見原審卷第五十三、五十四、五十五頁），且被告丙○○亦強調：「對
      方沒有人拿槍」（見原審卷第三十頁），足見當天帶槍之二人為被告丙○○及
      被告乙○○。被告丙○○及證人甲○○事後聲稱未見被告乙○○帶槍云云，應
      係事後串飾迴護被告乙○○之詞，自不足採。
（五）又本院請法務部調查局對被告丙○○、乙○○測謊，發覺被告丙○○所稱：「
      (1)乙○○未交槍給伊；(2)繫案槍枝係其自己拿來；(3)繫案槍枝係吳溪泉交付保
      管。」，經測試均呈情緒波動之反應，研判有說謊。亦發覺被告乙○○所稱：
      「(1)其未交槍枝給丙○○；(2)案發日未拿槍；(3)案發日其未拉槍套。」，經測
      試均呈情緒波動之反應，研判亦有說謊，有該局鑑定通知書一份附卷足稽。亦
      即測謊結果認為被告丙○○、乙○○嗣後所稱槍枝係吳溪泉交付、乙○○未交
      付丙○○槍枝及乙○○未持槍、拉滑套等供述，均係說謊。雖測謊依目前實務
      尚不得作為斷罪之積極證據，然徵之上述各情，參酌對被告丙○○、乙○○測
      謊之結果，益徵上開二槍彈均係被告乙○○所持有，並將其中一支交付被告丙○○無訛。
（六）綜上所述，足見被告乙○○所辯槍枝非其持有交付及被告丙○○所供槍枝取自
      吳溪泉云云，均係事後畏究串飾之詞，均不足採。此外扣案之改造玩具手槍及
      子彈經請送鑑定結果，認：「一、送鑑改造玩具手槍二支（槍枝管制編號：0
      000000000－0號），認係仿半自動四五手槍製造之玩具槍（滑套及
      槍管均為金屬材質）換裝車通之金屬槍管改造而成，其擊發機械正常，具發射
      子彈功能，認具殺傷力。二、送鑑子彈十一顆，認係金屬彈殼，彈頭（直徑１
  ０ｍｍ）組合而成之土造子彈，採樣試射結果均可擊發，認具殺傷力。」，有
      內政部警政署刑事警察局八十九年二月十七日刑鑑字第一七五四九號鑑驗通知
      書一件在卷可憑。是本件事證已臻明確，被告乙○○、丙○○之犯行均堪認定
      ，自應論科。
二、核被告乙○○、丙○○未經許可持有仿造半自動四五手槍製造之玩具槍及土造子
    彈，係犯槍砲彈藥刀械管制條例第十一條第四項之未經許可持有可發射子彈具有
    殺傷力之槍枝罪及同條例第十二條第四項之未經許可持有子彈罪。被告丙○○知
    悉被告乙○○持有上開二槍彈，且由乙○○將其中一支交付丙○○，因而被告乙○○、丙○○間應有犯意之聯絡，行為之分擔，均為共同正犯。又被告二人行為
    後槍砲彈藥刀械管制條例第十一條第一項之規定已於八十九年七月五日修正公布
    ，新舊法規定不完全相同，但違反該條項規定，新舊法處罰相同，自應適用修正
    後之槍砲彈藥刀械管制條例。被告乙○○、丙○○二人同時持有上開仿造半自動
    四五手槍製造之玩具槍及土造子彈，係以一行為觸犯二罪名之想像競合犯，應依
    刑法第五十五條想像競合犯之規定，從一重之未經許可持有可發射子彈具有殺傷
    力之槍枝罪論處。又被告乙○○於八十五年間犯賭博罪，經臺灣嘉義地方法院判
    處有期徒刑六月，於八十五年八月二十六日執行完畢，有臺灣嘉義地方法院檢察
    署刑案資料查註紀錄表及本院被告全國前案記錄表附卷足參，其於五年以內再犯
    本件有期徒刑以上之罪，為累犯，被告乙○○應依刑法第四十七條規定加重其刑
    。原審疏未詳細調查，並詳為勾稽全案證據調查所得，即認被告丙○○所持有之
    槍枝為已死之吳溪泉所交付，而認被告乙○○被訴上開之罪尚屬不能證明，而為
    被告乙○○無罪之諭知，並認被告丙○○未與被告乙○○共犯上開之罪，及認被
    告丙○○所為為寄藏槍彈之罪，均有未洽。檢察官上訴意旨，指摘原判決採證不
    當，為有理由，自應由本院將原判決撤銷改判。爰分別審酌被告乙○○、丙○○
    之素行、犯罪之動機、目的、手段、所生危害，並參酌被告乙○○犯罪情節較之
    被告丙○○為重，及本件於法院審理時，被告丙○○猶極力為被告乙○○脫罪，
    被告乙○○亦一再否認、推諉，毫無悔意等一切情狀，分別量處如主文第二項所
    示之刑，罰金部份並均諭知如易服勞役，以新臺幣九佰元即銀元三佰元折算一日
    之折算標準，以資懲儆。扣案之仿造半自動四五手槍製造之玩具槍二把（含彈匣
    二個，槍枝管制編號：0000000000－七號）及土造子彈七顆（原扣得
    十一顆，送鑑定試射四顆），均係屬違禁物，應依刑法第三十八條第一項第一款
    宣告沒收。
三、末按槍砲彈藥刀械管制條例第十九條第一項固規定：「犯第七條、第八條、第十
    條、第十一條、第十二條第一項至第三項、第十三條第一項至第三項之罪，經判
    處有期徒刑者，應於刑之執行完畢或赦免後，令入勞動場所，強制工作，其期間
    為三年」。惟依司法院大法官會議基於憲法第八條規定之精神，所作釋字第四七
    一號解釋：「按人民身體之自由應予保障，憲法第八條設有明文。限制人身自由
    之法律，其內容須符合憲法第二十三條所定要件。保安處分係對受處分人將來之
    危險性所為拘束其身體、自由等之處置，以達教化與治療之目的，為刑罰之補充
    制度。本諸法治國家保障人權之原理及刑法之保護作用，其法律規定之內容，應
    受比例原則之規範，使保安處分之宣告，與行為人所為行為之嚴重性、行為人所
    表現之危險性，及對於行為人未來行為之期待性相當。槍砲彈藥刀械管制條例第
    十九條第一項規定，不問對行為人有無預防矯治其社會危險性之必要，一律宣付
    強制工作三年，限制其中不具社會危險性之受處分人之身體、自由部分，其所採
    措施與所欲達成預防矯治之目的及所需程度，不合憲法第二十三條所定之比例原
    則。犯上開條例第十九條所定之罪，不問對行為人有無預防矯治其社會危險性之
    必要，一律宣付強制工作三年之部分，與本解釋意旨不符，應自本解釋公布之日
    起不予適用。犯該條例第十九條第一項所列舉之罪，依個案情節符合比例原則部
    分，固應適用該條例宣告保安處分；至不符合部分而應宣告保安處分者，則仍由
    法院斟酌刑法第九十條第一項規定之要件，依職權為之，於此，自無刑法第二條
    第二項之適用，亦即仍有從新從輕原則之適用。」之意旨，對於犯槍砲彈藥刀械
    管制條例第十九條第一項所列舉之罪者，是否宣告保安處分及適用何法條宣告保
    安處分，應依個案情節、犯罪人之危險性、及保安處分之目的，具體決定之。經
    查本件被告乙○○、丙○○雖犯有上開犯行，然並未持上開槍枝屢加犯案，參照
    大法官會議釋字第四七一號解釋，其所為尚與刑法第九十條第一項規定：「有犯
    罪之習慣或以犯罪為常業或因遊蕩或懶惰成習而犯罪者，得於刑之執行完畢或赦
    免後，令入勞動場所，強制工作。」之要件有間，因而對被告二人均無庸依此為
    強制工作之諭知。又被告丙○○因係原審判決適用法條不當而撤銷，本院曉諭再
    三，其猶掩飾實情，迴護被告乙○○（雖由其表情可窺知其為被告乙○○迴護時
    甚為心虛），因而本院自得諭知較重於原審判決之刑，均附此敘明。
據上論結，應依刑事訴訟法第三百六十九條第一項前段、第三百六十四條、第二百九
十九條第一項前段，槍砲彈藥刀械管制條例第十一條第四項、第十二條第四項，刑法
第二十八條、第十一條前段、第五十五條、第四十七條、第四十二條第二項、第三十
八條第一項第一款，罰金罰鍰提高標準條例第二條，現行法規所定貨幣單位折算新臺
幣條例第二條，判決如主文。
本案經檢察官羅清溪到庭執行職務。
中    華    民    國      九十      年      五      月      三十一      日
                                  臺灣高等法院臺南分院刑事第四庭
      審判長法官  陳    義    仲
                                            法官  宋    明    蒼
                                            法官  蔡    崇    義
右正本證明與原本無異。
如不服本判決，應於判決送達後十日內向本院提出上訴狀，其未敘述理由者並應於提
出上訴狀後十日內向本院補提理由書（應附繕本)。
                                      法院書記官  李    育    儒
中    華    民    國      九十      年      六      月        六        日
附錄本案論罪科刑法條全文：
一、槍砲彈藥刀械管制條例第十一條第四項：
未經許可，持有、寄藏或意圖販賣而陳列第一項所列槍砲者，處一年以上七年以下有
期徒刑，併科新臺幣七百萬元以下罰金。
二、槍砲彈藥刀械管制條例第十二條第四項：
未經許可，持有、寄藏或意圖販賣而陳列子彈者，處五年以下有期徒刑，併科新台幣
三百萬元以下罰金。


司法院資訊處製作；財團法人民間司法改革基金會備份。
